【裁判字號】    98,交聲,1427
【裁判日期】    981223
【裁判案由】    違反道路交通管理處罰條例聲明異議
【裁判全文】
臺灣士林地方法院交通事件裁定        98年度交聲字第1427號
原處分機關  臺北市交通事件裁決所
異  議  人
即受處分人  乙○○
上列異議人即受處分人因違反道路交通管理處罰條例案件，對於
臺北市交通事件裁決所民國98年11月10日所為之處分（原處分案
號：北市裁罰字第裁22-AG0000000號）聲明異議，本院裁定如下
：
    主  文
異議駁回。
    理  由
一、按汽車停車時，不得併排停車，應依車輛順行方向緊靠道路
    右側，但單行道應緊靠路邊停車，道路交通安全規則第112
    條第1 項第10款、第2 項分別定有明文；次按汽車駕駛人，
    不依順行方向，或不緊靠道路右側，或併排停車，或單行道
    不緊靠路邊停車，處新臺幣600 元以上1,200 元以下罰鍰；
    違規停車而駕駛人不在場，經以非固定式科學儀器取得證據
    資料證明其行為違規，當場不能或不宜攔截製單舉發者，得
    逕行舉發，前開逕行舉發，應記明車輛牌照號碼、車型等可
    資辨明之資料，以汽車所有人為被通知人製單舉發；又本條
    例之處罰，受舉發違反道路交通管理事件之受處罰人，認為
    受舉發之違規行為應歸責他人者，應於舉發違反道路交通管
    理事件通知單應到案日期前，檢附相關證據及應歸責人相關
    證明文件，向處罰機關告知應歸責人，處罰機關應即另行通
    知應歸責人到案依法處理，道路交通管理處罰條例第56條第
    1 項第6 款、第7 條之2 第2 項第4 款、第4 項、第85條第
    1 項均有明定。
二、原處分意旨略以：異議人即受處分人駕駛葉金龍所有之車牌
    號碼0811-VN 號自小客車（下稱系爭汽車），於民國98年7
    月4 日上午10時55分許，在臺北市○○區○○路115 號前併
    排停車，經員警拍照採證，逕行舉發「併排停車」之違規，
    爰依道路交通管理處罰條例第56條第1 項第6 款、第85條第
    1 項規定，裁處受處分人罰鍰新臺幣（下同）1,200 元。
三、異議意旨略以：受處分人駕駛系爭汽車行經港墘路時，發現
    底盤有異聲，為行車安全，不得不閃黃燈停車，蹲在車尾查
    看，查看完畢後發現員警在車前拍照採證，受處分人向員警
    解釋原因，員警未予採信，逕行舉發本件違規，顯非妥適，
    原處分應予撤銷云云。
四、查系爭汽車所有人為受處分人之父親葉金龍，經受處分人供
    述在卷（本院卷第27頁），並有車籍查詢資料1 紙可稽（本
    院卷第39頁），舉發機關原逕行舉發系爭汽車車主葉金龍，
    經受處分人於98年8 月19日提出申訴，表明其為上開駕駛行
    為之實際駕駛人，原處分機關乃改列受處分人為裁罰對象，
    有舉發違反道路交通管理事件通知單、申訴書、臺北市交通
    事件裁決所98年9 月9 日北市裁申字第09840374900 號函各
    1 份附卷可憑（本院卷第15、13、9 、10頁），揆諸上開規
    定，原處分機關以受處分人乙○○為裁罰並無不符，合先敘
    明。
五、次查，證人即舉發本件違規之員警甲○○證稱：伊發現系爭
    汽車在上開地點併排停車，車尾未放置三角故障牌，汽車引
    擎熄火，車內無人，便拍照採證，填寫逕行舉發單，要將逕
    行舉發單夾在車窗玻璃時，受處分人從路旁人行道走過來，
    伊當時站在系爭汽車正前方等語（本院卷第27、28、29頁）
    ，並有違規採證照片2 幀、道路交通違規現場圖1 紙、現場
    照片3 幀附卷可稽（本院卷第22頁、第33至36頁），受處分
    人復供承於上開時地將系爭汽車熄火、併排停車，此部分事
    實堪可認定。受處分人雖辯稱其係因系爭汽車發出異聲，始
    於上開時地併排停車蹲在車尾檢查有無故障云云，惟查，受
    處分人於員警拍照採證時，人不在車內，亦不在系爭汽車之
    車尾處，受處分人係從路旁人行道走近系爭汽車乙節，業據
    證人甲○○上開證述綦詳，依卷附現場圖、採證照片所示（
    本院卷第22、33頁），證人甲○○所在位置為系爭汽車正前
    方，若受處分人果從系爭汽車之車尾處走向車頭員警拍照採
    證處，衡情員警殊無可能誤認受處分人從人行道走向系爭汽
    車；復按道路交通管理處罰條例科處行政罰事件，依據公法
    爭議之舉證責任分配法則，固應先由行政機關就其業已履踐
    相關正當法律程序，以及人民應受處罰之客觀違反法令行為
    ，負證明之責，受處分人就行政機關已為相當證明之前開事
    項，若主張欠缺主觀歸責條件或為其他抗辯，亦須就其所辯
    提出反證。惟行政機關對於前開應為舉證事項，並非不得以
    執行查察取締勤務人員，依據調查人證之程序，使就親歷事
    實提供不可替代之證明方法，受處分人就該證人所述見聞經
    過之真實性倘有質疑，除依法定交互詢問程序加以檢驗外，
    亦不得僅因證人之個人身分、地位或與當事人之關係而謂其
    不得作證，或憑己意指為必須代以其他特定之證據方法，此
    在證人業已具結願依偽證罰則擔保證言可信之場合，尤屬當
    然，證人甲○○既具結證述如上，其基於維護交通秩序、公
    眾安全職責所為之舉發，自應受合法、正確之推定，堪認證
    人甲○○上開證述屬實，應可採信。又汽車發生故障不能行
    駛，應即設法移置於無礙交通之處，該故障車輛在未移置前
    或移置後均應豎立車輛故障標誌，道路交通管理處罰條例第
    112 條第1 項第12款定有明文。受處分人供稱：伊停車後沒
    有在車後放置三角形故障標誌牌，未檢查出汽車有何故障，
    就將車慢慢開回家等語（本院卷第30、31頁），受處分人尚
    可駕駛系爭汽車返家，足徵系爭汽車於上開時間可供駕駛並
    未故障，且受處分人所稱之車後異聲之排除，不具急迫性及
    立即危險性；抑且，依採證照片顯示（本院卷第22頁上方照
    片），系爭汽車併排停放處之右側沿著人行道邊緣尚有空位
    可供臨時停車，若受處分人果有停車檢查之必要，應依車輛
    順行方向緊靠道路右側停車而不應併排停車；進者，違規地
    點為「港墘路115 號前」，受處分人住所位於「港墘路37巷
    13 號4樓」，二地點相距甚近，受處分人實可俟返家後再行
    檢視汽車有無異狀，毋庸為檢查汽車之目的而違規併排停車
    ，適足反證受處分人並非因汽車故障之急迫情形而不得不併
    排停車。受處分人明知上開違規地點同向僅有二車道，系爭
    汽車併排停車占用一個車道之路面（本院卷第31頁），實已
    阻礙其他汽車通行，影響行車順暢及公共安全，違規至為顯
    然。至受處分人辯稱員警使用錄音筆偷拍不合法云云，惟本
    件採證係依照片而非錄音內容，是受處分人所辯對於併排停
    車之事實不生影響，無從解免其違規責任，併此敘明。
六、綜上所述，上開違規事證明確，原處分機關為上開裁罰，經
    核並無違誤。本件異議為無理由，應予駁回。
據上論斷，應依道路交通案件處理辦法第19條，裁定如主文。
中    華    民    國    98    年    12    月    23    日
                    交通法庭法  官  陳美彤
以上正本證明與原本無異。
如不服本裁定應於送達後5日內向本院提出抗告狀。
                            書記官  吳旻玲
中    華    民    國    98    年    12    月    23    日


司法院資訊處製作；財團法人民間司法改革基金會備份。
